【裁判字號】    99,上訴,1746
【裁判日期】    991102
【裁判案由】    毒品危害防制條例
【裁判全文】
臺灣高等法院刑事判決                99年度上訴字第1746號
上  訴  人  臺灣板橋地方法院檢察署檢察官
上  訴  人
即  被  告  丙○○
選任辯護人  吳玲華  律師
被      告  丁○○
選任辯護人  曹大誠  律師
上列上訴人因被告等違反毒品危害防制條例案件，不服臺灣板橋
地方法院97年度訴字第3844號，中華民國99年1月22日、99年3月
19日第一審判決（起訴案號：臺灣板橋地方法院檢察署96年度偵
字第15245號），提起上訴，本院判決如下：
    主  文
原判決關於丙○○有罪部分撤銷。
丙○○共同販賣第二級毒品，處有期徒刑伍年。扣案之NOKIA 廠
牌行動電話壹支（含門號0000000000號SIM 卡壹枚）沒收，未扣
案之販賣毒品所得新臺幣壹仟元連帶沒收，如全部或一部不能沒
收時，以其財產抵償之。
其他上訴駁回。
    事  實
一、丙○○明知甲基安非他命係屬毒品危害防制條例第2條第2項
    第2款規定列管之第二級毒品，不得持有、販賣，於民國96
    年5月13日上午9時47分許，以所有之0000000000號行動電話
    作為聯絡工具，與陳慧靜（綽號「小瓶」）所使用之門號00
    00000000號行動電話聯絡購買甲基安非他命事宜後，丙○○
    因故不克前往，竟與某不詳姓名年籍成年男子共同基於販賣
    第二級毒品甲基安非他命以資牟利之犯意聯絡，由該男子於
    同日上午10時9 分許後之某時許，在約定之臺北縣新莊市○○○路某處路旁，販賣甲基安非他命1 包（數量不詳）予陳
    慧靜，並收取新台幣（下同）1,000元（未扣案）。嗣於96
    年6 月28日晚上10時30分許，經警在丙○○之夫甲○○（經
    原審法院發布通緝中）位於臺北縣新莊市○○街395巷29 弄
    5號2樓住處執行搜索，扣得丙○○所有供販賣甲基安非他命
    所用NOKIA廠牌行動電話1支（含門號0000000000號SIM卡1枚
    ）、與上開販賣甲基安非他命無關而為甲○○所有之海洛因
    7 包（合計淨重14.63公克）、甲基安非他命1包（驗餘淨重
    15.23公克）、電子磅秤1臺、分裝袋8大包、注射針筒5支、
    安非他命吸食器1個、殘渣袋18個、MOTOROLA廠牌行動電話1
    支（含門號000000000 0號SIM卡1枚）、MPEG廠牌行動電話1
    支（含門號0000000000號SIM卡1枚）、NOKIA廠牌行動電話1
    支（含門號0000000000號SIM卡1枚），丙○○所有而與上開
    販毒無關之現金90,000元、AMOI廠牌行動電話1 支（含門號
    0000000000號SIM卡1枚），因而循線查悉上情。
二、案經臺北市政府警察局萬華分局報告臺灣板橋地方法院檢察
    署檢察官偵查起訴。
    理  由
壹、證據能力方面
一、證人陳慧靜於警詢之證述有證據能力。
    按被告以外之人（包括證人、鑑定人、告訴人、被害人及共
    同被告等）於檢察事務官、司法警察官或司法警察調查中所
    為之陳述，與審判中不符時，其先前之陳述具有較可信之特
    別情況，且為證明犯罪事實存否所必要者，得為證據，刑事
    訴訟法第159條之2定有明文。所謂「前後陳述不符」之要件
    ，應就前後階段之陳述進行整體判斷，以決定其間是否具有
    實質性差異，惟無須針對全部陳述作比較，陳述之一部分有
    不符，亦屬之。而所謂「較可信之特別情況」之情形，亦應
    就前後陳述時之各種外部情況進行比較，以資決定何者外部
    情況具有可信性。若陳述係在特別可信之情況下所為，則虛
    偽陳述之危險性即不高，雖係審判外陳述，或未經被告反對
    詰問，仍得承認其有證據能力。所稱「外部情況」之認定，
    例示如下：1.時間之間隔：陳述人先前陳述是在記憶猶新的
    情況下所為，一般與事實發生時較接近，記憶較清晰；經過
    時間越久，即可能因記憶減弱或變化，致有不清晰或陳述不
    符之現象發生。2.有意識的迴避：由於先前陳述時未與被告
    接觸或並未在場，是陳述人所為陳述未受影響；事後可能因
    陳述人對被告有所顧忌、同情，在被告面前較不願陳述不利
    被告之事實。3.受外力干擾：陳述人單獨面對檢察事務官或
    司法警察所為之陳述，程度上較少會受到強暴、脅迫、詐欺
    、利誘或收買等外力之影響，其陳述較趨於真實。若被告在
    庭或有其他成員參與旁聽時，陳述人可能會本能的作出迴避
    對被告不利之證述，或因不想生事乃虛構事實而為陳述。4.
    事後串謀：目擊證人對警察描述其所目睹情形，因較無時間
    或動機去編造事實，客觀上亦較難認與被告間有勾串情事，
    其陳述具有較可信性。但事後雙方可能因串謀而為一致之陳
    述；或事後情況變化，兩者從原先敵對關係變成友好關係等
    情形，其陳述即易偏離事實而較不可信。5.警詢或檢察事務
    官偵查時，有無辯護人、代理人或親友在場：如有上開親誼
    之人在場，自可期待證人為自由從容之陳述，其證言之可信
    度自較高。6.警詢或檢察事務官所作之偵查筆錄記載是否完
    整：如上開筆錄對於犯罪之構成要件、犯罪態樣、加重減輕
    事由或起訴合法要件等事實或情況，均翔實記載完整，自可
    推定證人之陳述，與事實較為相近，而可信為真實。本件證
    人陳慧靜於警詢所證，與其後在原審證述：上訴人即被告丙○○他們先被抓到，才抓到我，我以為是他們陷害我，才於
    警詢及檢察官訊問時指述他們有販賣毒品給我等語，顯不相
    符（詳後述）。而證人陳慧靜於警詢陳述自己有施用海洛因
    及甲基安非他命，及如何向被告丙○○與被告之夫甲○○購
    買毒品之過程，並無刻意規避，且陳明被告及甲○○之身材
    特徵及聯絡方式，及警詢係一問一答，詢答意旨陳述明確條
    理清楚，證人身體及心理狀況並無異常，所供述向被告丙○○購買毒品之時間、地點、金額等過程明確（見偵卷第216
    至229 頁），且於檢察官訊問時未曾指稱警詢有遭到非法取
    供或陳述錯誤之情形，綜認其於警詢時並未遭受任何外力壓
    迫，所述係出於其自由意志，較無於原審陳述時來自被告丙○○同庭在場之壓力，應認其先前於警詢所為陳述，具有較
    可信之特別情況，且為證明被告丙○○犯罪事實存否所必要
    ，應有證據能力。被告丙○○及其辯護人僅泛謂證人於警詢
    筆錄，未予被告丙○○對質詰問之機會，沒有證據能力乙節
    ，無可採憑。
二、證人陳慧靜、林夏生於檢察官訊問時之證述，有證據能力。
    按被告以外之人於偵查中向檢察官所為之陳述，除顯有不可
    信之情況者外，得為證據。刑事訴訟法第159 條之1第2項定
    有明文。偵查中對被告以外之人（包括證人、鑑定人、告訴
    人、被害人及共同被告等）所為之偵查筆錄，性質上屬傳聞
    證據。惟現階段刑事訴訟法規定檢察官代表國家偵查犯罪、
    實施公訴，必須對於被告之犯罪事實負舉證之責，依法其有
    訊問被告、證人及鑑定人之權，證人、鑑定人且須具結，而
    實務運作時，偵查中檢察官向被告以外之人所取得之陳述，
    原則上均能遵守法律規定，不致違法取供，其可信度極高。
    職是，被告以外之人於偵查中所為證言，依同法第258 條之
    3 規定，除有不得或不能令其具結情形外，必須已依法具結
    ，前於檢察官偵查中已具結而為證述，除反對該項供述得具
    有證據能力之一方，已釋明「顯有不可信之情況」之理由外
    ，不能遽指該陳述不具證據能力。經查，證人陳慧靜及林夏
    生於96年12月11日檢察官訊問時，均係具結後為證述（見偵
    卷第265至269頁），證人陳慧靜、林夏生分別於原審98年12
    月25日、99年1 月15日審理時，經傳喚到庭，由被告及其辯
    護人進行詰問，以保障被告訴訟上之防禦權，是證人陳慧靜
    、林夏生於檢察官訊問時之陳述，依上開說明，自均有證據
    能力。被告丙○○及其辯護人僅泛謂證人於檢察官訊問時之
    陳述，未予被告丙○○對質詰問之機會，沒有證據能力云云
    ，但未釋明如何顯有不可信之情形，無可採憑。
三、對被告丙○○所持用之門號0000000000號行動電話之通訊監
    察，係檢察官依96年7 月11日修正公布前通訊保障及監察法
    規定核發，於通訊監察書許可之監察期間內（96年4月26 日
    上午10時起至同年5 月25日上午10時止）所為等情，有96年
    乙○榮恭聲監（續）字第550號通訊監察書影本附卷可憑（
    見偵卷第79頁），符合通訊保障及監察法之法定程序，係屬
    合法取得之證據。又卷附通訊監察錄音譯文，係承辦員警根
    據錄音播放逐字製作。被告丙○○及其辯護人對於通訊監察
    錄音譯文內容之真正並無爭執，於本院審理時經合法調查，
    上開通訊監察錄音譯文具有證據能力。
四、本判決所引用之卷內其他卷證資料（包含人證與文書證據、
    物證等），並無證據證明係公務員違背法定程序所取得，且
    檢察官、被告丙○○、丁○○及其等辯護人於本院準備程序
    及審判期日時均表示無意見而不予爭執，且迄至言詞辯論終
    結前亦未聲明異議。本院審酌相關證人之陳述及證據資料作
    成時之情況，核無違法取證或證明力明顯過低之瑕疵，認以
    之作為證據為適當，前述證人於審判外之陳述及相關證據資
    料，依刑事訴訟法第159條之5之規定，均有證據能力。
貳、有罪部分
一、訊據被告丙○○否認有何販賣甲基安非他命之犯行，辯稱：
    伊固有於96年5 月13日以上開行動電話與陳慧靜聯絡，但伊
    沒有販賣甲基安非他命給陳慧靜；辯護人則以陳慧靜於原審
    證述未向被告丙○○購買甲基安非他命，其於警詢、偵查中
    所證向被告丙○○購買甲基安非他命，均不實在，因此不能
    證明被告丙○○有販賣甲基安非他命予陳慧靜云云。
二、經查：
  (一)被告丙○○有於96年5月13日上午9時47分許、同日上午10時
    9 分許，以門號0000000000號行動電話與證人陳慧靜所使用
    門號0000000000號行動電話聯絡之事實，業據被告丙○○供
    承在卷，並有門號0000000000號行動電話通訊監察錄音譯文
    1份在卷可稽（見偵卷第129、130頁），堪認屬實。
  (二)被告丙○○與證人陳慧靜係以電話聯絡交易甲基安非他命事
    宜，並於同日上午10時9 分許後之某時許，由不詳姓名年籍
    成年男子在臺北縣新莊市○○○路某處路旁，以1,000 元之
    價格，販賣甲基安非他命1 包予證人陳慧靜等情，已據證人
    陳慧靜於96年9月28日在警詢中證述：伊於96年5月13日上午
    9時47分許，用0000000000號行動電話撥打門號0000000000
    號行動電話要找「志明」（即甲○○），但是被告（即甲○○之妻）說她也找不到「志明」，伊就問被告有沒有「男生
    」（即甲基安非他命），伊老公要買1,000 元的甲基安非他
    命，被告說她有，所以伊跟被告約好要過去跟她買（見偵卷
    第222、223頁）；於檢察官訊問時具結後證稱：96年5月13
    日伊老公要買甲基安非他命1,000 元，伊打電話給被告，約
    在新莊市○○○路○路邊，伊去找被告拿，被告叫1 名不詳
    姓名之陌生男子拿給伊，伊把錢交給該名男子等語（見偵卷
    第268、269頁）。再參酌證人陳慧靜與被告丙○○於96年5
    月13日上午9時47分8秒之通訊監察錄音譯文內容：「B （即
    被告丙○○）：喂，「小瓶」喔，怎樣？A （即證人陳慧靜
    ）：喂，「志明」呢？！B：他還沒回來。怎麼了？A：要打
    哪一支才能找到他？B：我現在也找不到他。A：妳那有沒有
    「男生」？ B：有啊。A：我老公要「一」。B：好啊！現在
    嗎？A：對啊！。B：好。A：我現在過去跟你拿喔！ B ：好
    。A：到哪裡？B：就一樣好了。A：好，我現在過去。 B ：
    好。」；同日上午10時9分許之通訊監察錄音譯文內容：「A
    （即證人陳慧靜）：喂！「曉君」，我到了。B （即被告）
    ：怎麼這麼快？妳等一下。A ：好。」，益徵證人陳慧靜於
    警詢、檢察官訊問時所證向被告丙○○購得甲基安非他命之
    情不虛。
  (三)被告丙○○雖辯稱其與證人陳慧靜於96年5 月13日之通訊監
    察錄音譯文，僅能證明被告丙○○有為其夫甲○○接聽行動
    電話，無從證明其有販賣甲基安非他命；且證人陳慧靜於原
    審證稱未向被告丙○○購買甲基安非他命，於檢察官訊問時
    證稱其是向甲○○購買甲基安非他命，而由一位陌生男子交
    付，購買之對象及交付毒品之對象均非被告丙○○，不足證
    明被告丙○○即有販賣甲基安非他命予陳慧靜，並援引卷附
    通訊監察錄音譯文內容，於96年5 月13日10：09：00時分許
    ：「A（即證人陳慧靜）：喂！「曉君」，我到了。B（即被
    告）：怎麼這麼快？妳等一下。 A：好。」，被告丙○○即
    無進一步之約定，其後是否交付甲基安非他命，並無法證實
    ；且於同日10：36：09時許「 B（即被告丙○○）：喂！小
    瓶喔。A（即證人陳慧靜）：嗯！B：你打給他阿！ A：打哪
    一支？B：就你辦的那一支阿！A：0935我不知道阿。 B：我
    簡訊跟你講。 A：好！」接著被告丙○○將甲○○之行動電
    話號碼以簡訊「五五林九四林」傳給證人陳慧靜（見偵卷第
    130 頁），叫證人陳慧靜打電話0000000000號給甲○○聯絡
    購買甲基安非他命等情置辯。惟查，證人陳慧靜於檢察官訊
    問時已證述：上開通訊監察錄音譯文是我與被告丙○○之對
    話，我丈夫林夏生要買甲基安非他命1000元，因為甲○○在
    睡覺，被告丙○○就會接電話等語（見偵卷第269 頁）。衡
    以上開上午9時47分、10時9分通訊監察錄音譯文內容顯示，
    證人陳慧靜急於為林夏生購買甲基安非他命，被告丙○○亦
    表示有甲基安非他命現貨，而約陳慧靜前來取貨，不意陳慧
    靜旋已到來而不克親交，驚問證人陳慧靜「怎麼這麼快？」
    等語，與證人陳慧靜證述「他"指被告丙○○"叫一位陌生男
    子拿甲基安非他命給我」等情節相吻，亦符情理，堪認被告
    丙○○因不克前往交付，旋由上開陌生男子拿甲基安非他命
    販予證人陳慧靜，且向陳慧靜收取1000元乙情屬實；至上開
    上午10時36分通訊監察錄音譯文及簡訊，相隔已有一段時間
    ，聯絡目的不明，不足證明本次交易未完成，或證人陳慧靜
    係向甲○○販入本次甲基安非他命，亦無從採為有利被告丙○○之認定。
  (四)證人陳慧靜於原審雖改口證稱：因為員警先抓到被告丙○○
    、甲○○後才抓到伊，伊覺得是他們咬伊，伊在警詢及檢察
    官訊問時所陳向被告丙○○購買甲基安非他命乙節不實在，
    伊是要陷害被告，伊在電話中只是講一講，不一定會去做云
    云。然此不僅與其於警詢、檢察官訊問時證述之情節自相矛
    盾，亦與上開通訊監察錄音譯文內容互相齟齬。足見證人陳
    慧靜於原審所證未向被告丙○○購買甲基安非他命云云，係
    迴護之詞，不足採信。又證人林夏生於原審證述：我有與甲○○聯絡要買甲基安非他命，但去時拿不到，沒有跟被告丙○○接觸過。96年5 月13日該次我有拿1000元給我老婆陳慧
    靜要買甲基安非他命，事後陳慧靜沒去拿甲基安非他命，那
    1000元我跟她拿回來云云（見原審卷第195至198頁）。然本
    件向被告丙○○聯絡購買甲基安非他命及取貨均係證人陳慧
    靜，證人陳慧靜亦依與被告丙○○之通話約定，立即前往拿
    取甲基安非他命，是證人林夏生上開證稱陳慧靜沒去拿取云
    云，與實情不符，不足採為有利被告丙○○之認定。綜上各
    情，被告丙○○辯稱上開通訊監察錄音譯文內容，無從證明
    其有販賣甲基安非他命予證人陳慧靜云云，不足採取。復以
    ，證人陳慧靜於偵查中已陳稱與被告丙○○素無怨隙（見96
    年度偵字第15245號卷第269頁），自無甘冒偽證之罪責，設
    詞誣陷被告丙○○之必要。證人陳慧靜於警詢、檢察官訊問
    時證述於上開時、地，向被告丙○○購得1000元甲基安非他
    命等情，堪予採信。
  (五)被告丙○○於警詢稱：門號0000000000號行動電話是伊在使
    用，沒有借給其他人。員警提示給伊看通訊監察錄音譯文不
    是伊講的，不然就是伊沒有聽清楚對方在講什麼（見原審卷
    第224至228頁）；然其於原審97年10月14日準備程序時供稱
    ：伊當時使用行動電話門號是0000000000號，門號00000000
    00號行動電話是綽號「阿三」、「火哥」之友人所用的，因
    為之前伊沒有行動電話，所以會跟他們借用，96年5 月13日
    伊有拿此門號0000000000號行動電話和陳慧靜通話云云（見
    原審卷第84頁），被告先後辯解不一，益徵被告丙○○所辯
    未販賣甲基安非他命予陳慧靜乙節，當屬臨訟卸責之詞，委
    無足採。
  (六)又被告丙○○否認有販賣甲基安非他命之犯行，致無法查知
    其販賣甲基安非他命之價差利得，惟販賣毒品係政府嚴予查
    緝之違法行為，且一般民眾普遍認知甲基安非他命毒品之非
    法交易，政府一向查禁森嚴，重罰不予寬貸，衡諸常情，倘
    非有利可圖，被告絕無平白甘冒被嚴查重罰高度風險之可能
    。且甲基安非他命並無恆常之購買價格，每次買賣之價量，
    可能隨供需雙方之資力、關係之深淺、需求之數量、貨源之
    多寡、販賣者對於資金需求之殷切與否、對行情之認知，以
    及政府查緝之態度等因素機動調整，並非一成不變，因之販
    賣之利得，除經行為人坦承犯行，或帳冊所載價量均臻明確
    外，委難查得實情。縱未確切查得販賣賺取之實際差價，但
    除別有事證，足認係按購入同價轉讓，確未牟利外，尚難執
    此認非法販賣之事證有所不足，致知過坦承者難辭重典，飾
    詞否認者反得逞僥倖，而失情理之平。且甲基安非他命價格
    昂貴，取得不易，凡為販賣之不法行為者，苟無利可圖，應
    無甘冒被查緝法辦重刑之危險，平白無端義務為該買賣之工
    作，是其販入之價格必較售出之價格低廉，而有從中賺取買
    賣差價牟利之意圖及事實，應屬符合論理法則及社會通常經
    驗之合理認定。從而，被告丙○○販賣甲基安非他命予證人
    陳慧靜，有從中賺取差價牟利之營利意圖，至屬灼然。
  (七)綜上所述，被告丙○○所辯，核屬事後避就之詞，殊無可採
    。被告丙○○販賣甲基安非他命之犯行，事證明確，洵堪認
    定，應予依法論罪科刑。
三、按行為後法律有變更者，適用行為時之法律。但行為後之法
    律有利於行為人者，適用最有利於行為人之法律。刑法第2
    條第1項定有明文。被告行為後，毒品危害防制條例業於98
    年5月20日修正公布。修正前毒品危害防制條例第4 條第2項
    規定：「製造、運輸、販賣第二級毒品者，處無期徒刑或7
    年以上有期徒刑，得併科新臺幣7 百萬元以下罰金」，修正
    後則規定：「製造、運輸、販賣第二級毒品者，處無期徒刑
    或7年以上有期徒刑，得併科新臺幣1千萬元以下罰金。」比
    較修正前、後規定，可知販賣第二級毒品罪之法定本刑，就
    罰金刑部分由修正前之得併科新臺幣7 百萬元以下罰金，提
    高為得併科新臺幣1 千萬元以下罰金，自以修正前規定有利
    於被告，依刑法第2條第1項前段規定，應適用修正前毒品危
    害防制條例第4條第2項規定。按甲基安非他命係毒品危害防
    制條例第2條第2項所定之第二級毒品，不得非法持有、施用
    、販賣。又毒品危害防制條例第四條所規定之販賣毒品罪，
    雖不以販入之後復行賣出為要件，祇要以營利為目的，將毒
    品販入或賣出，有一於此，其犯罪即為完成。惟其行為態樣
    ，可分為販入、賣出、販入後復行賣出等三種情形。其中販
    入或賣出，有一於此，其犯罪固屬完成；但在販入後復行賣
    出之場合，行為人意圖營利而販入毒品後，至首次賣出，乃
    二個舉動之接續實行，仍祇成立一個販賣既遂罪。核被告丙○○所為，係犯修正前毒品危害防制條例第4條第2項之販賣
    第二級毒品罪。被告為販賣而持有甲基安非他命之低度行為
    ，為販賣之高度行為所吸收，不另論罪。又被告丙○○正值
    青壯，因證人陳慧靜原要向甲○○聯絡購買甲基安非他命，
    適由其接聽行動電話，一時意志未堅，貪圖些許代價，鋌而
    走險，允予販售，其祇販售1 次即遭查獲，售出之甲基安非
    他命數量尚微，得款1000元，衡其惡性及情節較諸長期販賣
    毒品之「大盤」、「中盤」毒販多所差異，所生危害尚輕，
    然所涉犯販賣甲基安非他命之最低法定刑度為7 年有期徒刑
    ，認若科處最低刑度猶嫌過重，實屬情輕而法重，顯有堪予
    憫恕之處，爰依刑法第59條規定，酌減其刑。
四、原判決認被告丙○○罪證明確，予以論罪科刑，固非無見，
    惟查：(一)證人陳慧靜於警詢及偵查中，已證述其與甲○○及
    被告丙○○熟識多年，與丙○○聯絡購買事宜，到約定交易
    地點，是由一不詳姓名成年男子交付甲基安非他命等語，足
    認被告丙○○係與該不詳姓名成年男子有犯意聯絡及行為分
    擔，並無積極證據足認係被告丙○○與甲○○有犯意聯絡或
    行為分擔，原判決遽認被告丙○○與甲○○為共同正犯，尚
    有未洽。(二)被告丙○○係因證人陳慧靜持用門號0000000000
    號行動電話欲聯絡甲○○購買甲基安非他命，適由其接聽行
    動電話，一時意志未堅，貪圖些許代價，允予販售，因不克
    前往交貨，竟與某不詳姓名年籍成年男子共同基於販賣第二
    級毒品甲基安非他命以資牟利之犯意，由該男子於同日上午
    10時9 分許後之某時許，在上開約定地點，共同販賣甲基安
    非他命1 包（數量不詳）予證人陳慧靜，並收取1000元等情
    ，業如前述。惟起訴書認被告丙○○係與甲○○，自始基於
    販賣甲基安非他命之犯意，於不詳時地向綽號「小高」之成
    年男子販入數量不詳之甲基安非他命俟機賣出等情，但原審
    未釐清與被告丙○○共犯之上開不詳年籍成年男子，誤將未
    參與販賣之甲○○認係共犯，且無積極證據足證被告丙○○
    有向「小高」販入甲基安非他命，及其後既有販出甲基安非
    他命予陳慧靜，就此起訴販入部分，不另為無罪諭知，均未
    予敘明，已有違誤。被告丙○○上訴意旨仍執前詞否認犯罪
    ，指摘原判決關於被告丙○○有罪部分不當，固無理由。然
    原判決關於被告丙○○有罪部分既有上述可議之處，自屬無
    可維持，本院應將原判決關於該部分撤銷改判。爰審酌被告
    丙○○正值青壯之年，不思循正當途徑獲致財物，明知甲基
    安非他命對於人體戕害甚鉅，猶為圖私利起意販賣，助長毒
    品泛濫，危害非輕，惟念其販賣對象僅1人，販賣次數僅1次
    ，所得利益亦屬有限，暨其素行、智識程度、犯罪之動機、
    犯罪後態度等一切情狀，量處如主文第二項所示之刑，以資
    懲儆。
五、末按犯毒品危害防制條例第4 條之罪者，其供犯罪所用或因
    犯罪所得之財物，均沒收之，如全部或一部不能沒收時，追
    徵其價額或以其財產抵償之，同條例第19條第1 項定有明文
    。而犯罪所得之財物，不能與正常營利事業計算營利所得之
    情形相提並論，是所稱因犯罪所得之財物，乃指犯罪行為所
    直接取得而法律上無第三人得主張權利之一切財物而言，則
    上開規定所指販賣毒品所得之財物，依法諭知沒收時，舉凡
    販賣毒品所得之財物，不問其中何部分屬於成本，何部分屬
    於犯罪之利得，均應予以沒收，並非僅限於所賺取之差價部
    分，始符立法之本旨（最高法院98年度台上字第3081號判決
    意旨參照）；又按共同正犯之犯罪所得為新臺幣時，因係合
    併計算，且於全部或一部不能沒收時以其財產抵償之，為避
    免執行時發生重複沒收、抵償之情形，故各共同正犯之間係
    採連帶沒收主義，於裁判時僅諭知連帶沒收，不得就全體共
    同正犯之總所得對各該共同正犯分別重複諭知沒收（最高法
    院95年度台上字第3883號判決意旨參照）。又該條係採義務
    沒收主義，且金錢為代替物，重在兌換價值，而不在原物，
    自難拘泥於沒收原物之理論，認沒收販賣毒品所得之金錢，
    以當場查獲扣押者為限，苟能證明其為販賣毒品所得之金錢
    ，均應予以沒收。又毒品危害防制條例第19條第1 項規定，
    犯第4 條之罪者，其供犯罪所用或因犯罪所得之財物，均沒
    收之，如全部或一部不能沒收時，追徵其價額或以其財產抵
    償之。但該條項並無如同條例第18條第1 項所定「不問屬於
    犯人與否，沒收之」之明文，自屬相對沒收主義之立法。是
    其應沒收之物，應以屬被告所有者為限（最高法院92年度臺
    上字第5227號、95年度臺上字第305 號判決意旨參照）。被
    告丙○○共同販賣甲基安非他命，所得現金1,000 元，為販
    賣毒品所得之財物，雖未扣案，仍應依毒品危害防制條第19
    條第1 項之規定宣告連帶沒收，如全部或一部不能沒收時，
    以其財產抵償之。扣案之NOKIA廠牌行動電話1支（含門號00
    00000000號SIM卡1枚），係供作與證人陳慧靜聯絡本件販賣
    毒品所用之物，且為被告丙○○所有，業據被告丙○○於警
    詢時供明在卷，應依毒品危害防制條例第19條第1 項前段之
    規定併予宣告沒收。至另扣案之海洛因7包（合計淨重14.63
    公克）、甲基安非他命1包（淨重15.65公克）、電子磅秤1
    臺、分裝袋8 大包、注射針筒5支、安非他命吸食器1個、殘
    渣袋18個、MOTOROLA廠牌行動電話1支（含門號0000000000
    號SIM卡1枚）、MPEG廠牌行動電話1支（含門號0000000000
    號SIM卡1枚）、NOKIA廠牌行動電話1支（含門號0000000000
    號1枚），為警在甲○○位於臺北縣新莊市○○街395巷29弄
    5號2樓住處執行搜索時查獲，查無證據證明與本件販賣甲基
    安非他命之犯罪有所關聯；另扣案之現金90,000元、AMOI廠
    牌行動電話1支（含門號0000000000號SIM卡1 枚），雖為被
    告丙○○所有，亦查無證據證明與本件販賣甲基安非他命之
    犯罪有所關聯，爰均不併予宣告沒收或沒收銷燬，併予敘明
    。
六、公訴意旨另以：被告丙○○與甲○○基於販賣甲基安非他命
    營利之犯意，於不詳時、地向真實姓名不詳綽號「小高」之
    成年男子，販入數量不詳之甲基安非他命，亦成立販賣第二
    級毒品罪嫌等語。然被告丙○○堅詞否認意圖營利而販入甲
    基安非他命，而經警在甲○○位於臺北縣新莊市○○街395
    巷29弄5號2樓住處執行搜索，扣得海洛因7包（合計淨重14.
    63公克）、甲基安非他命1包（驗餘淨重15.23公克）、電子
    磅秤1臺、分裝袋8大包、注射針筒5支、安非他命吸食器1個
    、殘渣袋18個、MOTOROLA廠牌行動電話1支（含門號0000000
    000號SIM卡1枚）、MPEG廠牌行動電話1支（含門號00000000
    00號SIM卡1枚）、NOKIA廠牌行動電話1支（含門號00000000
    00號SIM卡1枚）等物，為甲○○所有，已如前述，此外，復
    查無其他積極事證足認被告丙○○有起訴書所載意圖賣出而
    向「小高」販入不詳數量之甲基安非他命，自難僅憑現存卷
    證資料認定此部分犯行。又意圖營利而販入毒品後，其首次
    賣出行為與販入行為，有接續犯之單純一罪關係，已如前述
    ，上述被告丙○○被訴販入甲基安非他命部分，既與有罪部
    分有單純一罪關係，爰不另為無罪之諭知，併予敘明。
參、無罪部分
一、公訴意旨略以：被告丁○○明知海洛因、甲基安非他命分屬
    毒品危害防制條例所列之第一、二級毒品，不得非法販賣，
    竟仍基於販賣第一、二級毒品牟利之犯意，利用其經常前往
    甲○○、丙○○位於臺北縣新莊市○○街395 巷29弄5號2樓
    住處之機會，私自接聽甲○○持用之0000000000號行動電話
    ，並與有意購買毒品者聯繫後，於如附表所示之時、地，販
    賣第二級毒品甲基安非他命予綽號「嘟嘟」之不詳姓名成年
    女子1 次；販賣第一級毒品海洛因、第二級毒品甲基安非他
    命予綽號「阿儒」之不詳姓名成年男子1次。嗣於96年6月28
    日晚上10時30分許，為警在臺北縣新莊市○○街395巷29弄5
    號2樓查獲甲○○、丙○○、丁○○等3人，並當場扣得海洛
    因7包（共淨重14.63公克）、甲基安非他命1包（淨重15.65
    公克）、電子磅秤1 臺、分裝袋8大包、注射針筒5支、安非
    他命吸食器1個、殘渣袋18個、現金新臺幣（下同）9萬元、
    行動電話5支（含0000000000號、0000000000號、000000000
    0號、0000000000號、0000000000號SIM卡）。因認被告丁○○涉犯毒品危害防制條例第4 條第1項、第2項之販賣第一級
    、第二級毒品罪嫌等語。
二、按犯罪事實應依證據認定之，無證據不得認定犯罪事實；不
    能證明被告犯罪者，應諭知無罪之判決，刑事訴訟法第154
    條第2 項及第301 條第1 項，分別定有明文。次按認定不利
    於被告之事實，須依積極證據，苟積極證據不足為不利於被
    告事實之認定時，即應為有利於被告之認定，更不必有何有
    利之證據；又事實之認定，應憑證據，如未能發現相當證據
    ，或證據不足以證明，自不能以推測或擬制之方法，以為裁
    判基礎。而刑事訴訟法上所謂認定犯罪事實之積極證據，係
    指適合於被告犯罪事實之認定之積極證據而言，雖不以直接
    證據為限，間接證據亦包括在內；然而無論直接或間接證據
    ，其為訴訟上之證明，須於通常一般之人均不致有所懷疑，
    而得確信其為真實之程度者，始得據為有罪之認定，倘其證
    明尚未達到此一程度，而有合理之懷疑存在時，致使無從形
    成有罪之確信，根據「罪證有疑，利於被告」之證據法則，
    即不得遽為不利被告之認定（最高法院30年上字第816 號、
    29年上字第3105號、30年上字第1831號、40年臺上字第86號
    及76年臺上字第4986號判例意旨參照）。
三、檢察官認被告丁○○涉有販賣海洛因、甲基安非他命犯行，
    無非係以被告丁○○之供述、甲○○持用之0000000000號行
    動電話於96年6 月3日上午6時54分起至7時3分止之通訊監察
    錄音譯文、同案被告甲○○持用之0000000000號行動電話於
    96年6 月14日上午6時24起至7時11分止之通訊監察錄音譯文
    、臺灣板橋地方法院檢察署通訊監察書4份、扣案之海洛因7
    包（共淨重14.63公克）、甲基安非他命1 包（淨重15.65公
    克）、電子磅秤1臺、分裝袋8 大包、注射針筒5支、安非他
    命吸食器1個、殘渣袋18個、現金9 萬元、行動電話5支（含
    0000000000號、0000000000號、0000000000號、0000000000
    號、0000000000號SIM 卡）、法務部調查局鑑定書、內政部
    警政署刑事警察局鑑定書各1 紙等證據資料，為其論據。訊
    據被告丁○○固坦承有幫甲○○接聽門號0000000000、0000
    000000號行動電話，惟堅決否認有何販賣海洛因及甲基安非
    他命犯行，辯稱：因為甲○○有欠人家錢，甲○○怕是債主
    打電話要跟他討債，所以叫伊幫他接電話，看是何人打電話
    找他，伊綽號叫「饅頭」，伊與對方通話時只是順著對方的
    話回答，通話後伊有去現場看，看到有人在現場等甲○○，
    但是伊沒有跟對方接洽，因為伊也不知道對方是何人，就跑
    回去跟甲○○說有人在那裡等他，伊沒有賣毒品給「嘟嘟」
    、「阿儒」；辯護人則以：檢察官認被告於附表所示時、地
    販賣毒品給「嘟嘟」、「阿儒」，依卷證資料，僅有門號00
    00000000號行動電話於96年6月3日上午6 時54分起至7時3分
    止之通訊監察錄音譯文、門號0000000000號行動電話於96年
    6 月14日上午6時24分起至7時11分止之通訊監察錄音譯文，
    員警並未查獲被告有與「嘟嘟」、「阿儒」2 人交易毒品之
    犯罪事實，其交易對象、地點、數量、數額等關係販賣毒品
    之重要事項，均付之闕如，不能僅憑通訊監察錄音譯文，逕
    認被告丁○○有販賣海洛因、甲基安非他命犯行等語。
四、經查：
  (一)門號0000000000、0000000000號行動電話係甲○○所持用乙
    節，業據甲○○於警詢時供述明確。被告丁○○於96年6 月
    3日上午6時54分起至7時3分止，以上開0000000000號行動電
    話與持用0000000000號行動電話之「嘟嘟」聯絡，另於96年
    6 月14日上午6時24分起至7時11分止，以上開0000000000號
    行動電話與持用0000000000號行動電話之「阿儒」聯絡之事
    實，已據被告丙○○供承在卷，且有門號0000000000、0000
    000000號通訊監察錄音譯文各1 份在卷可稽（見96年度偵字
    第15245號卷第151、160頁）。
  (二)被告丁○○自96年6月3日上午6時54分起至7時3 分止，與持
    用0000000000號行動電話之「嘟嘟」，固有以下數次通話內
    容：96年6月3日上午6 時54分36秒至6時56分24秒：「A（即
    被告丁○○）：喂。B（即嘟嘟）：哥哥。A：他在睡覺。B
    ：誰要處理？A：可以啊。B：可以幫我送嗎？A：哪裡？B：
    他去過的地方。A：你要「硬的」喔？B：嗯。 A：妳有機車
    嗎？B：有啊。A：妳騎近一點好不好？B：好。A：妳到新世
    界加油站。B：你是剛來好樂迪坐在後面的那個嗎？A：嗯啊
    ！B：好，我等一下打給你。」；同日上午7時1分52秒至7時
    2 分34秒：「A：喂。B：我要怎麼稱呼你。 A：「饅頭」啊
    。B ：我打給你。B：好。」；同日上午7時2分46秒至7時3
    分27 秒：「A：喂。B：饅頭哥哥。A：嗯。 B：我「嘟嘟」
    你知道吧？A：知道。B：你知道他給我的份量吧？ A：知道
    啦。」。然被告丁○○與「嘟嘟」間關於交易時間、地點、
    數量、金額等販賣毒品行為之重要事項，均付之闕如，自難
    僅以該語意不詳之通訊監察錄音譯文，遽認被告丁○○有於
    附表編號1所示時、地，販賣甲基安非他命予「嘟嘟」。
  (三)被告丁○○自96年6月14日上午6 時24分起至7時10分止，與
    持有0000000000號行動電話之「阿儒」通話內容如下：96年
    6月14日上午6時24分48秒至6時25分58秒：「A（即被告丁○○）：喂，我「饅頭」。B（即「阿儒」）：你志明呢？A：
    又睡覺了。B：送一下，好不好？A：好啊。B：「軟的2」，
    「硬的1」。A：我到打給你。B：好。」；同日上午7 時2分
    34秒至7時3分7秒：「A：喂，我到了。B：你等我，差不多2
    分鐘就到了。A：你剛說在中港路哦，我沒聽清楚。B：沒有
    啦，來我家啦。A：好。」；同日上午7 時10分49秒至7時11
    分18秒：「A：喂，「儒兄」。B：「饅頭」，你再跑一趟好
    不好？A：好啊。B：「硬的」拿1克。A：好啊。」，惟被告
    丁○○與「阿儒」關於交易時間、地點、數量、金額等販賣
    之重要事項，均付之闕如，自難僅以內容不明之通訊監察錄
    音譯文，遽認被告丁○○有於附表編號2 所示時、地，販賣
    海洛因、甲基安非他命予「阿儒」。
  (四)再者，檢警迄未查獲「嘟嘟」、「阿儒」之真正身分，始終
    未能傳喚證述關於其等有無向被告丁○○購買甲基安非他命
    、海洛因之具體情節。檢察官雖傳喚「嘟嘟」於附表編號1
    聯絡購買毒品使用0000000000號行動電話之申辦人戊○○作
    證（見偵卷第282、294頁），仍無法證明「嘟嘟」之真正身
    分及被告丁○○確有販賣甲基安非他命予「嘟嘟」之犯行。
    從而，本件既無從由通訊監察錄音譯文內容，證明被告丁○○販賣毒品予「嘟嘟」、「阿儒」，自應為有利於被告丁○○之認定。
  (五)至檢察官援引為證據之扣案海洛因7包、甲基安非他命1包、
    電子磅秤1臺、分裝袋8大包、注射針筒5 支、安非他命吸食
    器1個、殘渣袋18個、現金9萬元、行動電話5 支等物，係員
    警在甲○○位於臺北縣新莊市○○街395 巷29弄5號2樓之住
    處查獲，於別無佐證之情形下，不足證明公訴意旨所指被告
    丁○○有於附表所示時、地販賣甲基安非他命、海洛因之犯
    行。
五、綜上所述，檢察官起訴被告丁○○於附表所示時、地販賣甲
    基安非他命予「嘟嘟」、販賣甲基安非他命及海洛因予「阿
    儒」，除內容不明之通訊監察錄音譯文外，並無其他積極證
    據可資佐證。是檢察官認被告丁○○涉嫌販賣海洛因、甲基
    安非他命犯行所憑之證據，尚未達於通常一般之人均不致有
    所懷疑，而得確信被告丁○○犯罪之程度，依「罪證有疑，
    利於被告」之原則，即難遽為被告丁○○不利之認定。此外
    ，復查無其他積極證據足資認定被告丁○○有何檢察官所指
    販賣毒品之犯行，揆諸首揭說明，自屬不能證明被告丁○○
    犯罪，應為無罪之諭知。原審以不能證明被告丁○○犯罪，
    因而為其無罪之諭知，並無不合。檢察官上訴意旨略以：
    (一)就被告丁○○與「嘟嘟」之通訊監察錄音譯文，已明確提
    及交易標的為「硬的」，交易地點為「新世界加油站」，而
    暗語「硬的」係指甲基安非他命，已可明確知悉交易之毒品
    種類及地點，且「嘟嘟」於電話中復詢及「你知道他給我的
    份量吧？」，被告丁○○答以：「知道啦。」，析論前開譯
    文內容，被告丁○○與「嘟嘟」兩人就交易之毒品數量、金
    額，已達成合意，被告丁○○確有此部分販賣甲基安非他命
    行為，乃原審竟謂上開通訊監察錄音譯文無從憑認其二人間
    所買賣標的為何？是否確為毒品？究係何種毒品？其等交易
    時間、地點、數量、金額等有關販賣毒品行為之重要部分俱
    付之闕如，認此次犯行無法證明，而為被告丁○○無罪之諭
    知，應有違誤。(二)就被告丁○○與「阿儒」之通訊監察錄音
    譯文，已明確提及交易標的為「軟的2，硬的1」，交易地點
    為「阿儒家」，而「硬的」係指甲基安非他命，「軟的」係
    指海洛因，由該譯文已可知悉交易之毒品種類及地點，至該
    「2」或「1」不管所指為金額或重量，均足認被告丁○○與
    「阿儒」已就買賣之標的金額及重量達成合意，且於譯文顯
    示被告丁○○尚稱「喂，我到了。」「阿儒」答稱：「你等
    我，差不多2 分鐘就到了。」乙節，亦能證明被告丁○○與
    「阿儒」有實際在交易地點會合，進而為販賣毒品之行為，
    原審竟認至多僅能證明被告丁○○與「阿儒」之人有相約見
    面，惟究係於「何時地」、以多少「代價」、販賣「多少數
    量」之「毒品」並交付予「阿儒」，均無從加以確認，而認
    此次犯行無法證明，為被告丁○○無罪之諭知，亦有違誤。
    (三)縱因「嘟嘟」及「阿儒」姓名年籍不詳，無法傳喚到庭，
    釐清前開通訊監察錄音譯文內容何意及實際交易情形，惟依
    前開譯文內容，足見被告丁○○與「嘟嘟」及「阿儒」間，
    就販賣海洛因及甲基安非他命，均已達成合意，無庸訊問「
    嘟嘟」及「阿儒」，仍可認定。至若認被告丁○○與「嘟嘟
    」及「阿儒」聯絡後，有無實際完成毒品交易乙節仍屬不能
    證明，然被告丁○○分別與「嘟嘟」及「阿儒」以行動電話
    聯絡交易毒品，已構成販賣海洛因及甲基安非他命未遂犯行
    ，乃原審逕為無罪諭知，更屬違誤等語。惟檢察官上訴意旨
    所指上情，核屬推斷之詞，仍有合理之懷疑存在，尚不足據
    為不利於被告丁○○之認定。公訴及上訴意旨所舉之證據，
    並未達於可確信被告丁○○犯罪之程度，仍難遽為被告丁○○有罪之認定。檢察官提起上訴，指摘原判決關於被告丁○○部分不當，為無理由，應予駁回。
肆、被告丙○○經合法傳喚，無正當之理由不到庭，爰不待其陳
    述，逕行判決。
據上論斷，應依刑事訴訟法第369條第1項前段、第364條、第299
條第1項前段、第368條、第371條，修正前毒品危害防制條例第4
條第2項、第19條第1項，刑法第2條第1項前段、第11條前段、第
59 條，判決如主文。
本案經檢察官黃柏齡到庭執行職務。
中    華    民    國    99    年    11    月    2     日
                  刑事第二十四庭審判長法  官  李錦樑
                                      法  官  朱瑞娟
                                      法  官  張惠立
以上正本證明與原本無異。
如不服本判決，應於收受送達後十日內向本院提出上訴書狀，其
未敘述上訴之理由者並得於提起上訴後十日內向本院補提理由書
（均須按他造當事人之人數附繕本）。「切勿逕送上級法院」。
                                      書記官  陳珮茹
中    華    民    國    99    年    11    月    2    日
附錄：本案論罪科刑法條全文
修正前毒品危害防制條例第4條第2項
製造、運輸、販賣第二級毒品者，處無期徒刑或 7 年以上有期
徒刑，得併科新臺幣 7 百萬元以下罰金。
附表：
 ┌──┬─────┬───────┬────┬──────────┐
 │編號│交易時間  │ 交 易 地 點  │交易對象│    交易方式        │
 ├──┼─────┼───────┼────┼──────────┤
 │ 1  │96年6月3日│臺北縣新莊市民│綽號「嘟│被告（綽號饅頭）以卓│
 │    │上午7時許 │安西路「鯨世界│嘟」之成│志明持用之0000000000│
 │    │          │加油站」      │年女子  │號行動電話與「嘟嘟」│
 │    │          │              │        │0000000000號行動電話│
 │    │          │              │        │聯繫後，由被告以不詳│
 │    │          │              │        │價格販賣第二級毒品甲│
 │    │          │              │        │基安非他命（數量不詳│
 │    │          │              │        │）予「嘟嘟」。      │
 │    │          │              │        │                    │
 ├──┼─────┼───────┼────┼──────────┤
 │ 2  │96年6月14 │臺北縣新莊市某│綽號「阿│被告以同案被告甲○○│
 │    │日上午7時 │處            │儒」之成│持用之0000000000 號 │
 │    │許        │              │年男子  │行動電話與綽號「阿儒│
 │    │          │              │        │」持用之0000000000號│
 │    │          │              │        │行動電話聯繫後，由被│
 │    │          │              │        │告分別以2,000元、1, │
 │    │          │              │        │000元之價格，販賣第 │
 │    │          │              │        │一級毒品海洛因（數量│
 │    │          │              │        │不詳）、第二級毒品甲│
 │    │          │              │        │基安非他命（數量不詳│
 │    │          │              │        │）予「阿儒」。      │
 │    │          │              │        │                    │
 └──┴─────┴───────┴────┴──────────┘

司法院資訊處製作；財團法人民間司法改革基金會備份。
